【裁判字號】    94,訴,860
【裁判日期】    950830
【裁判案由】    違反毒品危害防制條例
【裁判全文】
臺灣新竹地方法院刑事判決               94年度訴字第860號
    公  訴  人  臺灣新竹地方法院檢察署檢察官
    被      告  甲○○
                          號
上列被告因違反毒品危害防制條例案件，經檢察官提起公訴（94
年度毒偵字第253、446、1216、1609號），及移送併案審理（94
年度毒偵字第1622號），本院判決如下：
    主  文
甲○○施用第一級毒品，處有期徒刑捌月；又連續施用第二級毒
品，處有期徒刑捌月，扣案之第二級毒品安非他命壹包（毛重壹
點壹公克）沒收銷燬，另扣案之吸食器壹組沒收。應執行有期徒
刑壹年月，扣案之安非他命壹包（毛重壹點壹公克）沒收銷燬
，另扣案之吸食器壹組沒收。
    事  實
一、甲○○前於民國88年3月間，因施用毒品案件，經臺灣苗栗
    地方法院以88年度毒聲字第398號裁定送觀察、勒戒後，認
    無繼續施用毒品之傾向，並於88年4月16日執行完畢而釋放
    。又於88年11月間，因2犯施用毒品案件，經臺灣苗栗地方
    法院以88年度毒聲字第1474號裁定送觀察、勒戒後，亦認無
    繼續施用毒品之傾向，並於88年12月16日觀察勒戒執行完畢
    而釋放。
二、甲○○再於上開觀察勒戒執行完畢而釋放後之5年後即於94
    年1月間，因再犯施用毒品案件，經本院以94年度毒聲字第7
    5號裁定送觀察、勒戒中，因臺灣新竹地方法院檢察署檢察
    官（下稱新竹地檢署檢察官）另行偵辦甲○○於上開觀察勒
    戒執行完畢而釋放後之5年內即自93年8月間起至94年8月17
    日止連續施用毒品犯行，併同臺灣新竹看守所附設勒戒所評
    估甲○○有繼續施用毒品傾向之證明書，向本院聲請裁定甲
    ○○強制戒治，然本院認甲○○既於88年12月16日觀察勒戒
    執行完畢而釋放後5年內再犯施用毒品犯行，新竹地檢署檢
    察官之聲請於法未合，而以94年度毒聲字第416號駁回聲請
    確定。
三、甲○○仍不知悔改，於88年12月16日觀察勒戒執行完畢而釋
    放後5年內，復基於施用第二級毒品安非他命之概括犯意，
    自93年8月11日起至94年8月17日止，先後在新竹縣竹東鎮○
    ○○段316-20地號土地上工寮、新竹市○○路○段181巷100
    弄1號、新竹市○○路42巷1號、台中市○○路之友人住處內
    等地，以將第二級毒品安非他命置於玻璃球內加熱吸食煙霧
    之方式，施用第二級毒品安非他命多次，平均3、4週施用1
    次。
四、甲○○仍不知悔改，另基於施用第一級毒品海洛因之犯意，
    於94年5月20日晚間11時33分許回溯前26小時內某時，在不
    詳地點，以不詳方式，施用第一級毒品海洛因1次。
五、為警先後於93年8月11日下午6時30分許，在新竹縣竹東鎮
    ○○○段316-20地號土地上工寮內查獲，並扣得他人所有之
    安非他命之吸食器1組、加熱器2組、分裝袋59個（94偵3941
    號）。94年1月17日晚間9時30分許，在新竹市○○路○段
    181巷100弄1號查獲（94毒偵446號）。94年1月19日凌晨2
    時許，在新竹縣竹東鎮○○路○段201巷60號查獲，並扣得安
    非他命1包（毛重1.1公克）及甲○○所有供施用安非他命所
    用之吸食器1組（94毒偵253號）。94年4月16日下午6時20
    分許，在新竹市○○路42巷1號查獲，並扣得他人所有之安
    非他命殘渣袋2個（併案：94毒偵1622號）。94年5月20日
    晚間8時30分許，在台中市○○路、長生巷口查獲（94毒偵1
    216號）。
六、案經新竹縣警察局竹東分局、新竹市警察局第二分局、新竹
    市警察局第三分局報請、台中市警察局移請臺灣新竹地方法
    院檢察署檢察官偵查起訴；暨由新竹市警察局第三分局報請
    臺灣新竹地方法院檢察署檢察官移送併案審理。
    理  由
一、證據：
（一）訊據被告甲○○對於事實三所載時地，先後多次施用安非
      他命之事實，於本院準備程序、審理中均自白認罪，並有
      下列證據可資佐證：
    １、被告於93年8月11日為警查獲所採集之尿液（編號：5
        9），經送昭信科技顧問股份有限公司檢驗結果，呈安
        非他命、甲基安非他命之陽性反應，此有真實姓名代號
        對照表、昭信科技顧問股份有限公司於93年9月17日所
        出具之濫用藥物陽性檢體檢驗報告附卷可稽（見94毒偵
        3941：19、20頁）。
    ２、被告於94年1月17日為警採集之尿液（代號：B-057）
        ，經送新竹市衛生局檢驗結果，呈甲基安非他命陽性反
        應，此有真實姓名代號對照表、新竹市衛生局於94年1
        月20日出具之衛檢字第815號不法藥物尿液初步篩檢報
        告書附卷可稽（見94毒偵446：25、26頁）。
    ３、被告於94年1月19日為警採集之尿液（代號：C-001）
        ，經送新竹市衛生局、憲兵司令部刑事鑑識中心檢驗結
        果，均呈甲基安非他命陽性反應，此有真實姓名代號對
        照表、新竹市衛生局於94年1月16日出具之衛檢字第986
        號不法藥物尿液初步篩檢報告書、憲兵司令部刑事鑑識
        中心於94 年6月17日所出具之安鑑字第01307號鑑驗通
        知書等件附卷可稽（見94毒偵253：40、41頁；94毒聲
        75：8、9頁）。
    ４、被告於94年4月16日為警查獲所採集之尿液（代號：C
        -138），經送台灣檢驗科技股份有限公司檢驗結果，呈
        安非他命類陽性反應，此有真實姓名代號對照表、台灣
        檢驗科技股份有限公司於94年9月12日出具之濫用藥物
        尿液檢驗報告附卷可稽（見94毒偵1622：54、55頁）。
    ５、被告於94年5月20日為警查獲所採集之尿液（代號：K
        -05-03-04號），經送中山醫學大學附設醫院藥物濫用
        檢測中心檢驗結果，呈安非他命、甲基安非他命之陽性
        反應，此有真實姓名代號對照表、中山醫學大學附設醫
        院藥物濫用檢測中心於94年6月2日所出具之檢驗報告附
        卷可稽（見94毒偵1216：9、10頁）。
    ６、此外，有查獲照片6幀、2幀、5幀（見94毒偵253：16至
        17頁、94毒偵3941：26頁、94毒偵1622：34至37頁）附
        卷可稽，復有安非他命1包（毛重1.1公克）及被告所有
        、供施用安非他命所用之吸食器1組扣案可資佐證，是
        認被告上開自白內容與事實相符，應堪認定為真實。
（二）訊據被告矢口否認施用第一級毒品海洛因犯行，辯稱：可
      能是朋友抽煙施用海洛因時，我在旁邊吸到二手煙云云。
      經查查：
    １、被告於94年5月20日為警查獲所採集之尿液（代號：K
        -05-03-04號），經送中山醫學大學附設醫院藥物濫用
        檢測中心檢驗結果，呈海洛因經人體代謝後之嗎啡陽性
        反應，此有真實姓名代號對照表、中山醫學大學附設醫
        院藥物濫用檢測中心於94年6月2日所出具之檢驗報告附
        卷可稽（見94毒偵1216：9、10頁）。
    ２、按尿液毒品檢驗... 若能使用較先進之氣相層析質譜儀
        分析法確認，則可完全排除偽陽性之干擾，為目前最具
        公信力的檢驗方法，有卷附之法務部調查局第六處（87
        ）發技（一）字第87074574號函足按。觀諸上開中山醫
        學大學附設醫院藥物濫用檢測中心於94年6月2日出具之
        檢驗報告內容，該中心係經由免疫酵素分析法（EMIT）
        初步檢驗後，再以氣相層析質譜儀（GC/MS）確認檢驗
        結果，檢驗出被告尿液中有海洛因經人體代謝後之嗎啡
        陽性反應，參諸上開函文說明，可知中山醫學大學附設
        醫院藥物濫用檢測中心所使用之檢驗方法已可完全排除
        毒品偽陽性之干擾，是認上開檢驗結果堪足憑信。
    ３、另按海洛因經注射入人體後，約百分之八十於二十四小
        時自尿中排出，一般而言，尿液中能否驗出嗎啡陽性反
        應與其投與量、投與途徑、採尿時間、個人體質及檢驗
        方法之靈敏度有關，國外曾有文獻報導注射六毫克之海
        洛因鹽酸鹽，其代謝物嗎啡之平均可檢出時限約為二十
        六小時等情，有行政院衛生署藥物食品檢驗局於81年9
        月8日出具之（81）藥檢壹字第8114885號函附卷足憑。
        是依該函文之說明，佐以被告之尿液檢驗報告，被告於
        94年5月20日晚間11時33分許採尿時起回溯前26小時內
        之某時，在不詳地點，施用第一級毒品海洛因之犯行，
        應堪認定。
    ４、至被告辯稱：吸到二手煙一節，經查，就吸入二手煙者
        之尿液是否會檢驗出嗎啡陽性反應之疑義，已據行政院
        衛生署管制藥品管理局函覆稱：尚無相關文獻資料可供
        參考，惟依常理判斷，若與吸食第一級毒品海洛因者同
        處一室，其吸入二手煙或蒸汽之影響程度，與空間大小
        、密閉性、吸入之濃度多寡及吸入時間長短等因素有關
        ，且因個案而異，又縱然吸入二手煙或蒸汽之尿液可檢
        出毒品反應，其濃度亦應遠低於施用者等情，有該局於
        93年7月30日所出具之管檢字第0930007004號函在卷可
        憑。參諸上開中山醫學大學附設醫院藥物濫用檢測中心
        於94年6月2日所出具之檢驗報告所載，關於嗎啡檢驗之
        閾值（按係判定檢體陽性或陰性之標準值）為300ng/ml
        ，而被告尿液含嗎啡濃度高達2360ng/ml，足認被告尿
        液含海洛因代謝物濃度之高，應非吸到二手煙所致，可
        認被告上開所辯，無足採信。
（三）被告前於88年3月間，因施用毒品案件，經臺灣苗栗地方
      法院以88年度毒聲字第398號裁定送觀察、勒戒後，認無
      繼續施用毒品之傾向，並於88年4月16日執行完畢而釋放
      。又於88年11月間，因2犯施用毒品案件，經臺灣苗栗地
      方法院以88年度毒聲字第1474號裁定送觀察、勒戒後，亦
      認無繼續施用毒品之傾向，並於88年12月16日執行完畢而
      釋放等情，有臺灣高等法院被告全國前案紀錄表、臺灣新
      竹地方法院檢察署刑案資料查註紀錄表在卷可按。從而，
      被告於88年12月16日觀察勒戒執行完畢而釋放後5年內，
      再犯本案施用第二級毒品安非他命犯行，自應依法予以論
      罪科刑。
（四）另按(一)施用第一、二級毒品為犯罪行為，毒品危害防制條
      例第10條定有處罰明文。故施用第一、二級毒品者，依前
      揭規定本應科以刑罰。惟基於刑事政策，對合於一定條件
      之施用者，則依同條例第20條、第23條之規定，施以觀察
      、勒戒及強制戒治之保安處分。(二)毒品危害防制條例於民
      國92年7月9日修正公布，自93年1月9日施行，其中第20條
      、第23條將施用毒品之刑事處遇程序，區分為「初犯」及
      「5年內再犯」、「5年後再犯」。依其立法理由之說明：
      「初犯」，經觀察、勒戒或強制戒治後，應為不起訴處分
      或不付審理之裁定；經觀察、勒戒或強制戒治執行完畢釋
      放後，「5年內再犯」者，因其再犯率甚高，原實施之觀
      察、勒戒及強制戒治既已無法收其實效，爰依法追訴或裁
      定交付審理。至於經觀察、勒戒或強制戒治執行完畢釋放
      後，「5年後再犯」者，前所實施之觀察、勒戒或強制戒
      治已足以遮斷其施用毒品之毒癮，為期自新及協助其斷除
      毒癮，仍適用「初犯」規定，先經觀察、勒戒或強制戒治
      之程序。從而依修正後之規定，僅限於「初犯」及「5年
      後再犯」二種情形，始應先經觀察、勒戒或強制戒治程序
      。倘被告於5年內已再犯，經依法追訴處罰，縱其第3次（
      或第3次以上）再度施用毒品之時間，在初犯經觀察、勒
      戒或強制戒治執行完畢釋放5年以後，已不合於「5年後再
      犯」之規定，且因已於「5年內再犯」，顯見其再犯率甚
      高，原實施觀察、勒戒或強制戒治，已無法收其實效，即
      應依該條例第10條處罰（最高法院95年度第7次刑事庭會
      議決議參照）。準此，茍被告施用毒品之犯行，前經觀察
      、勒戒或強制戒治執行完畢後，5年內曾因再施用毒品之
      行為，縱其係於觀察、勒戒或強制戒治執行完畢5年後再
      為施用毒品犯行，應認屬「再犯」之範疇，直接適用刑罰
      處遇之程序。經查，被告雖於88年12月16日觀察勒戒執行
      完畢而釋放後5年後，再犯本案施用第一級毒品海洛因犯
      行，惟因被告已於88年12月16日觀察勒戒執行完畢而釋放
      後5年內，再犯上開施用第二級毒品安非他命犯行，徵諸
      上揭最高法院95年度第7次刑事庭會議決議，本院就被告
      施用第一級毒品海洛因犯行，亦應依法予以論罪科刑。
二、論罪科刑：
（一）核被告所為，係犯毒品危害防制條例第10條第1項之施用
      第一級毒品罪、同條例第10條第2項之施用第二級毒品罪
      。其分別持有第一級毒品海洛因、第二級毒品安非他命之
      低度行為，各為其施用第一級毒品海洛因、第二級毒品安
      非他命之高度行為所吸收，皆不另論罪。
（二）按被告行為後，刑法第56條連續犯之規定，業於94年1 月
      7日修正公布刪除，並於95年7月1日生效施行，被告犯行
      因修正後新法已刪除連續犯之規定，此刪除雖非犯罪構成
      要件之變更，但顯已影響行為人刑罰之法律效果，自屬法
      律變更，依新法第2條第1項規定，比較舊法之連續犯、新
      法之數罪併罰結果，應適用較有利於被告之行為時舊法（
      參照最高法院95年第8次刑事庭會議決議）。被告先後多
      次施用安非他命行為，時間緊接、手法雷同，所犯之罪名
      及基本犯罪構成要件均相同，顯係基於概括犯意反覆為之
      ，為連續犯，應依修正前刑法第56條之規定，論以連續施
      用第二級毒品罪，並加重其刑。
（四）公訴意旨雖僅就被告於93年8月11日晚間11時32分、94 年
      1月18日上午11時40分、94年1月19日上午9時30分、94 年
      5月20日晚間11時33分許回溯前96小時內之某時，施用安
      非他命犯行提起公訴，而本院前開論科之未經起訴之施用
      安非他命之犯行，因與起訴部分，具有連續犯之裁判上一
      罪之關係，已如前述，本院自應併予審酌，附此說明。
（五）被告所犯之施用第一級毒品罪、連續施用第二級毒品罪，
      犯意各別，行為互殊，且犯罪構成要件不同，應予分論併
      罰。
（六）爰審酌被告無視法令之禁止，前已因施用毒品案件，經裁
      定送觀察、勒戒後，竟再度施用足以導致精神障礙及生命
      危險之成癮性毒品，顯無悔改之意，兼以施用毒品所生危
      害以自戕健康為主，及其施用期間長短，事後坦承施用安
      非他命犯行、否認施用海洛因犯行等一切情狀，分別量處
      如主文所示之刑，並定其應執行之刑。另按被告行為後，
      刑法第51條第5款之規定，業於94年1月7日修正，並於95
      年7月1日生效施行，而被告所犯上開2罪，不論依修正前
      刑法第51條第5款，或修正後刑法第51條第5款之規定，均
      應定其應執行之刑，為免新舊法律之割裂適用，依修正前
      刑法第51條第5款規定，定其應執行之刑。
三、沒收：
（一）扣案之安非他命1包（毛重1.1公克、94年度安保管字第11
      5號，扣押物品清單見94毒偵253：45頁），核屬毒品危害
      防制條例所定之第二級毒品，且因外包裝袋已無從與毒品
      析離，應依毒品危害防制條例第18條第1項前段之規定，
      併予宣告沒收銷燬。
（二）另扣案之吸食器1組（94年度保管字第326號，扣押物品清
      單見94毒偵253：46頁），為被告所有、供其為施用安非
      他命所用之物，業據被告於本院供承在卷，且依主刑適用
      有利於被告之舊法，即依修正前刑法第38條第1項第2款之
      規定，併予宣告沒收。
（三）至扣案之安非他命吸食器1組、安非他命加熱器2組、安非
      他命分裝袋59個（94年度保管字第1284號，扣押物品清單
      見94毒偵3941：39頁）及安非他命殘渣袋2個、分裝匙6支
      、橡皮接管1條（94年度保管字第1531號，扣押物品清單
      見94毒偵1622：52頁），均據被告否認所有，復查無其他
      積極證據足認為被告所有、供其施用毒品所用之物，自不
      併予宣告沒收，附此敘明。
四、據上論斷，應依刑事訴訟法第299條第1項前段，毒品危害防
    制條例第10條第1項、第10條第2項、第18條第1項前段，刑
    法第2條第1項、第11條、修正前第56條、修正前第51條第5
    款、修正前第38條第1項第2款，判決如主文。
本案經檢察官許恭仁到庭執行職務。
中    華    民    國    95    年    8     月    30    日
                      刑事第一庭審判長法  官  賴淑敏
                                      法  官  方鴻愷
                                      法  官  黃美文
如不服本判決，應於判決送達後10日內向本院提出上訴狀 (應附
繕本)，上訴於臺灣高等法院。
以上正本證明與原本無異。
中    華    民    國    95    年    8     月    30    日
                                      書記官  陳怡芳
毒品危害防制條例第10條：
施用第一級毒品者，處 6 月以上 5 年以下有期徒刑。
施用第二級毒品者，處 3 年以下有期徒刑。


司法院資訊處製作；財團法人民間司法改革基金會備份。
